臺灣高雄地方法院刑事裁定
111年度毒聲字第647號
聲  請  人  臺灣高雄地方檢察署檢察官
被      告  羅中文



上列被告因違反毒品危害防制條例案件，經檢察官聲請送觀察、
勒戒（111年度毒偵字第1567、2349號），本院裁定如下：
    主  文
羅中文施用第一、二級毒品，令入勒戒處所觀察、勒戒，其期間
不得逾貳月。
    理  由
一、聲請意旨如附件聲請書所載。　　　　　　　　　　　　　
二、按犯毒品危害防制條例第10條之罪者，檢察官應聲請法院裁
    定，令被告入勒戒處所觀察、勒戒，其期間不得逾2月；依
    前項規定為觀察、勒戒或強制戒治執行完畢釋放後，3年後
    再犯第10條之罪者，適用本條前2項之規定，毒品危害防制
    條例第20條第1項、第3項分別定有明文。而上開所謂「3年
    後再犯」，只要本次再犯距最近1次觀察、勒戒或強制戒治
    執行完畢釋放，已逾3年者，即該當之，不因其間有無犯第1
    0條之罪經起訴、判刑或執行而受影響（最高法院刑事大法
    庭109年度台上大字第3826號裁定意旨參照）。
三、又依毒品檢驗學上之常規，尿液中含毒品成分反應所使用之
    檢驗方法，對於受檢驗者是否確有施用毒品行為之判斷，在
    檢驗學常規上恆有絕對之影響。其以酵素免疫分析或薄層定
    性分析等方式為初步篩檢者，因具有相當程度偽陽性之可能
    ，如另以氣（液）相層析、質譜分析等較具公信力之儀器為
    交叉確認，因出現偽陽性反應之機率極低，核足據為對涉嫌
    人不利之認定；再者，依據西元2018年美國FDA網站公布尿
    液中於施用海洛因、嗎啡後可檢出之時限為1至3天、施用甲
    基安非他命與安非他命可檢出之時限為2至3天，有行政院衛
    生福利部食品藥物管理署民國108年1月21日FDA管字第10890
    01267號函及108年1月31日FDA管字第1089000957號函在卷參
    照，先予說明。
四、經查：
㈠、被告羅中文確有以下施用第一級毒品海洛因及第二級毒品甲
    基安非他命犯行：
１、於111年2月6日19時25分許為警採集尿液送驗，經正修科技大
    學超微量研究科技中心先以酵素免疫分析法為初步檢驗，再
    以液相層析串聯式質譜法確認檢驗結果，確呈安非他命、甲
    基安非他命及嗎啡陽性反應，其中安非他命檢出濃度為3,08
    0ng/ml、甲基安非他命檢出濃度為28,200ng/ml、嗎啡檢出
    濃度為326ng/ml，有該中心111年3月2日尿液檢驗報告（原
    始編號：000000000號）、尿液採驗同意書、列管毒品人口
    尿液檢體採集送驗紀錄表（檢體編號：000000000號）在卷
    可憑。依前揭說明，本件即可排除偽陽性反應產生之可能。
    而依上開尿液檢驗結果顯示，被告尿液中所呈現安非他命、
    甲基安非他命及嗎啡濃度明顯逾濫用藥物尿液檢驗作業準則
    第18條規定之甲基安非他命陽性判定標準即「甲基安非他命
    500ng/ml，且其代謝物安非他命之濃度在100ng/ml以上」、
    海洛因陽性判定標準即「嗎啡濃度300ng/ml 以上」甚多，
    足認被告確有於上開採尿時回溯72小時內某時（不含公權力
    拘束期間；聲請意旨記載「120小時」，予以更正），在不
    詳地點，以不詳方式，施用海洛因及甲基安非他命無訛。被
    告於警詢時供稱：我於1年多前有施用安非他命云云，顯為
    卸責，不足採信。
２、於111年4月20日18時許為警採集之尿液，經正修科技大學超
    微量研究科技中心先以酵素免疫分析法為初步檢驗，再以液
    相層析串聯式質譜法確認檢驗結果，確呈安非他命、甲基安
    非他命及嗎啡陽性反應，其中安非他命檢出濃度為6,160ng/
    ml、甲基安非他命檢出濃度為24,680ng/ml、嗎啡檢出濃度
    為2,388ng/ml，有該中心111年5月17日尿液檢驗報告（原始
    編號：林偵111145號）、尿液採驗同意書、高雄市政府警察
    局林園分局查獲毒品案件嫌疑人代號與真實姓名對照表（代
    號：林偵111145號）在卷可憑。依前揭說明，本件即可排除
    偽陽性反應產生之可能。而依上開尿液檢驗結果顯示，被告
    尿液中所呈現安非他命、甲基安非他命及嗎啡濃度已超過前
    述標準甚多，足認被告確有於上開採尿時回溯72小時內某時
    （不含公權力拘束期間；聲請意旨記載「120小時」，予以
    更正），在不詳地點，以不詳方式，施用海洛因及甲基安非
    他命無訛。被告於警詢時供稱：我曾經吸食安非他命，最後
    一次是1年半以前吸食云云，顯為卸責，不足採信。準此，
    被告於前揭時間，施用海洛因及甲基安非他命2次之犯行，
    洵堪認定。
㈡、又被告前因施用毒品案件，經送觀察、勒戒後，認無繼續施
    用毒品傾向，於94年7月28日執行完畢釋放，並經臺灣高雄
    地方檢察署（下稱高雄地檢署）檢察官以94年度毒偵字第34
    99號不起訴處分確定，迄今並無再為觀察、勒戒或強制戒治
    處遇之紀錄，有臺灣高等法院被告前案紀錄表在卷可稽。本
    件係被告於前開觀察、勒戒執行完畢釋放3年後所為，依前
    揭說明，縱被告其間因犯施用毒品罪經起訴、判刑或執行，
    仍應依毒品危害防制條例第20條第3項規定，再予適用觀察
    、勒戒之機會。
㈢、本件聲請意旨載明被告因屢傳未到，難認有接受緩起訴戒癮
    治療之意（如附件），而依卷證資料所示，本件檢察事務官
    於偵查中依被告戶籍、居住址傳喚3次，被告均無故未到庭
    應訊，有辦案進行單、點名單、詢問筆錄在卷可查，難認被
    告有面對本案偵查並正視其患有毒癮之事實，且被告於前述
    觀察、勒戒執行完畢後，已有多次施用毒品，經法院判處罪
    刑確定並執行完畢，有前案紀錄表附卷可參，可見被告多次
    入監執行，仍無法戒除毒品，再加上被告否認犯行，無遵期
    配合之態度，尚難期待被告能憑藉自身意志力戒除毒癮。是
　　檢察官考量本案具體情節，向本院聲請令被告入勒戒處所觀
    察、勒戒，以監禁式之治療方式，求短時間內隔絕被告之毒
    品來源，務使其專心戒除毒癮，而未依刑事訴訟法第253條
    之1規定對被告為附命完成戒癮治療之緩起訴處分，核屬其
    裁量權之適法行使，形式上亦無裁量恣意或濫用之情，於法
    有據。
五、綜上所述，本件聲請為有理由，應予准許，依毒品危害防制
    條例第20條第3項、第1項，裁定如主文。　　
中　　華　　民　　國　　111 　年　　10　　月　　11　　日
                  刑事第三庭  法　官  林青怡
以上正本證明與原本無異。
如不服本裁定，應於收受送達後5 日內向本院提出抗告狀。
中　　華　　民　　國　　111 　年　　10　　月　　11　　日
　　　　　　　　　　　　　　　書記官　郭素蓉
【附件】聲請書乙份